【裁判字號】    89,上訴,1379
【裁判日期】    890915
【裁判案由】    違反毒品危害防制條例
【裁判全文】
臺灣高等法院高雄分院刑事判決                  八十九年度上訴字第一三七九號
    上  訴  人
    即  被  告   乙○○
    選任辯護人   劉新安
右上訴人因違反毒品危害防制條例案件，不服台灣高雄地方法院八十九年度訴字第一
二二號中華民國八十九年九月十五日第一審判決（起訴案號：台灣高雄地方法院檢
察署八十八年度偵字第一０三七六號），提起上訴，本院判決如左：
    主  文
上訴駁回。
    事  實
一、乙○○於民國八十七年九月間，因違反槍砲彈藥刀械管制條例案件，經台灣高雄
    地方法院發佈通緝，為逃避警察機關的追捕，乃無固定工作及住所，致無收入以
    維生活，竟思以販賣第一級毒品海洛因謀取暴利之方式，解決經濟困境，而於八
    十八年三月中旬，在高雄市前鎮區○○○路末端路邊，以新台幣（以下同）四十
    餘萬元之價格，詎其竟有施用第一級毒品海洛因之習性，向綽號「阿信」之人購
    買第一級毒品海洛因一包（淨重九十一．一二公克），將之先藏放在其所有車牌
    號碼ＸＴ─一六六六號自用小客車內駕駛座腳踏板下，意圖俟機出售與不特定人
    ，冀供其生活及施用毒品之需，而持有之；後乙○○將前開小客車停放在高雄市
    三民區○○街一三三號前，高雄市政府警察局三民一分局三民派出所員警獲線報
    於八十八年三月十九日晚間發現該車，乃進行埋伏緝捕，乙○○察知此情，不敢
    前往取車，旋經員警會同該車之出售人謝長宗開啟該車，而自該車內扣得海洛因
    一包（淨重九十一．一二公克）。嗣於八十八年四月十九日十時二十分許，經警
    循線在高雄市三民區○○○路六五三號十三樓之三發現乙○○、王進科（業經檢
    察官為不起訴處分確定），而緝捕中，乙○○則乘隙將另購得之第一級毒品海洛
    因丟入馬桶中沖掉滅失。
二、案經高雄市政府警察局移送臺灣高雄地方法院檢察署檢察官偵查起訴。
    理  由
一、訊據上訴人即被告乙○○固坦承扣案第一級毒品海洛因一包為其向綽號「阿信」
    之人所購得，惟否認係意圖販賣而持有之，辯稱：「海洛因是被告買來自己吸，
    並不是要販賣的」云云。
二、經查：
  (一)、扣案白粉一包經鑑驗為第一級毒品海洛因、淨重為九十一．一二公克，此有卷
      附法務部調查局鑑定通知書可憑（見偵查卷第二十三頁）。
  (二)、被告於八十八年四月三十日警訊時自承：「從八十七年九月四日因槍砲案件被
      通緝後，就沒有工作，生活及施用毒品之費用，均由姊姊潘春如供給」等語，
      顯見被告於遭通緝期間，並無固定收入，亦無積蓄可供一次購買大量之毒品施
      用，且購買本件海洛因之價格，無論是被告於警訊所供四十多萬元，或於台灣
      高雄地方法院審訊時所供二十萬元至三十五萬元，本院改稱二十五萬元，均屬
      超出日常生活所需之鉅款，被告復供承尚未將購毒款交予「阿信」，均難認被
      告此次購毒款項，係其姊潘春如所提供，供其充生活費或購毒施用。被告於本
      院審理時稱係其姐之款及變賣金鑽之款以購之，核係卸責之詞；於答辯狀復稱
      其靠家人接應以八十五萬元購買自用小客車，及以三十五萬元購人手槍一支，
      豈無資力以四十萬元購入毒品海洛因，茲其購入此大量毒品，其目的除為供其
      施用外，尚另起意販賣，以圖以毒養毒，斷非僅供其施用，蓋若僅供其施用，
      隨時可購，徵諸其上揭在車內之毒品被警查扣之後，被告仍另購入毒品施用，
      於為警緝捕之際，迅將其所有之毒品沖入馬桶中，（見警卷第一頁背面），因
      之被告雖在通緝逃亡中，仍無花費巨資，囤積居奇之必無。另辯稱其由有存款
      積蓄，在通緝中，就已在中國信託銀行高雄分行存有不筆金錢，可查尋中國信
      託銀行鳳山分行帳目云云，然其於警訊已直承沒有工作，生活及施用毒品需均
      是由家裡支付，另對於所查扣之毒品及槍枝均推諉係他人寄放，均已為已為有
      利之辯解，對此資金殊無查証之必要；本院審理時，復稱其均靠搞賭場維生，
      究竟其有何賭場，並無証據以實其說，自屬不能採信。
  (三)、扣案海洛因重量高達九十一．一二公克，已遠超過一般施用毒品者所持有之數
      量，且被告並無款項可購買如此多之海洛因以供己施用，亦非其姊潘春如提供
      款項供其購買自用，已如前述，則被告既因無收入，尚待他人接濟，自當以量
      力購買少量海洛因以求解癮，始符常情，惟其卻願意花費鉅款購買遠超過施用
      毒品者短期所需之施用量，足見被告購買本件扣案海洛因，並非單純供己施用
      ，而是在俟機出售圖利，以供其生活及施用毒品之需。
  (四)、八十八年四月十九日十時二十分許，經警循線在高雄市三民區○○○路六五三
      號十三樓之三發現乙○○、王進科（業經檢察官為不起訴處分確定），而緝捕
      中，乙○○則乘隙將另購得之第一級毒品海洛因丟入馬桶中沖掉滅失。本件查
      獲被告之時，自前開王進科住處查扣香煙三支、分裝杓一支、吸管一支、空夾
      鏈袋三包、電子秤一台等物，被告及王進科就扣案空夾鏈袋、電子秤等可能涉
      及販賣毒品罪嫌之物證，於警偵訊中均稱不知何人所有，惟王進科於其所涉販
      賣第一級毒品案件經檢察官於八十九年五月十一日以八十八年度偵字第一０三
      七六號為不起訴處分後，於八十九年七月二十八日台灣高雄地方法院審理時則
      改稱該電子秤、空夾鏈袋等物均為其所有，雖有迴護被告之嫌，惟該等物品既
      在其住處查獲，復無證據認係被告所有，自難認王進科所證為偽；被告與王進
      科同在高雄市三民區○○○路六五三號十三樓之三，被警查獲，於此查扣可供
      分裝毒品、秤重量之器具，為在實務上常用以販賣毒品所用之物，既與被告之
      生活起居相關聯，則被告顯有欲用以其所持毒品以利販賣毒品之需，足為被告
      不利之認定。
  是綜上所述，被告並無資力，卻購買遠超過一般施用毒品者所需數量之海洛因，雖
  無証據証明其初即有販賣之意圖，但其既以巨資賒購入此巨量之毒品，顯係以營利
  意圖以外之原因取得第一級毒品海洛因，後為維持其生計及施用毒品之需，而有事
  後出售圖利之意念，因而持有大量海洛，被告前開辯解為圖卸刑責之詞，不足採信
  。是本件事證已明，被告犯行洵堪認定。
三、核被告所為，係犯毒品危害防制條例第五條第一項之意圖販賣而持有第一級毒品
    罪。
四、原審依毒品危害防制條例第五條第一項、第十八條第一項前段，刑法第十一條前
    段、第三十七條第二項，審酌被告意圖販賣而持有大量海洛因，危害社會治安，
    惡性不輕，且犯後猶飾詞卸責，復有施用毒品等多次前科，此有台灣高雄地方法
    院檢察署刑案資料查註紀錄表、台灣高等法院被告全國前案紀錄表在卷可憑，惟
    念其尚未將毒品賣出，所生危害尚非鉅大等一切情狀，量處有期徒刑十年六月，
    又依被告意圖販賣而持有第一級毒品之犯罪性質，認有褫奪公權之必要，併予宣
    告褫奪公權五年，以資懲儆。扣案之白粉一包為第一級毒品海洛因（淨重九十一
    ．一二公克），已如前述，屬毒品危害防制條例所定之毒品，依毒品危害防制條
    例第十八條第一項前段之規定，不問屬於犯人與否，宣告沒收並銷燬之，因鑑驗
    耗失之海洛因，自無庸沒收銷燬。並敘明另扣案之香煙三支、分裝杓一支、吸管
    一支，為供施用毒品之用，與本件無涉，空夾鏈袋三包、電子秤一台為王進科所
    有，此業經王進科供明在卷，自均不予宣告沒收等語。認事用法尚無不合，量刑
    亦稱妥適，被告上訴意旨否認犯罪，空言指摘原判決不當，並無可取，為無理由
    ，應予駁回。
據上論斷，應依刑事訴訟法第三百六十八條，判決如主文。
本案經檢察官劉翼謀到庭執行職務。
中    華    民    國     八十九     年      十一      月     十四   日
                              臺灣高等法院高雄分院刑事第四庭
                                  審判長法官  莊  鎮
                                        法官  陳吉雄
                                        法官  陳啟造
右甲本證明與原本無異。
如不服本判決，應於判決送達後十日內向本院提出上訴狀，其未述理由者並應於提
出上訴狀後十日內向本院補提理由書（應附繕本)。
                                      書記官  劉金萍
中    華    民    國     八十九     年      十一      月     十六   日
本件論罪科刑法條：
毒品危害防制條例第五條第一項
意圖販賣而持有第一級毒品者，處無期徒刑或十年以上有期徒刑，得併科新臺幣七百
萬元以下罰金。
                                                                  Ｊ


司法院資訊處製作；財團法人民間司法改革基金會備份。
